最高法院刑事判決　　　　　　　　　　　　　　　　八十七年度台非字第二六八號
　　上訴人　最高法院檢察署檢察總長
　　被　告　甲○○
右上訴人因被告詐欺案件，對於台灣高等法院中華民國八十六年八月十三日第二審確
定判決（八十六年度上易字第二三號，起訴案號：台灣台北地方法院檢察署八十五年
度偵字第二八三八號），認為違法，提起非常上訴，本院判決如左：
    主  文
原判決關於違背法令部分撤銷。
    理  由
非常上訴意旨稱：「按判決適用法則不當者，為違背法令，刑事訴訟法第三百七十八
條定有明文。又以詐術向質權人將質物騙回，致質權人喪失其質物之占有而不能請求
追還，質權歸於消滅，使取回之原質物價值增高，即屬取得財產上不法之利益，應成
立刑法第三百三十九條第二項之罪（最高法院六十六年台非字第一四五號判例參照）
。本件原判決認定被告甲○○自（民國）八十一年十月起陸續向林中興、鍾貞麗夫婦
借款，林中興另陸續提出資金委託甲○○買賣股票。為擔保借款新台幣（下同）一千
四百萬元及買賣股票資金三百萬元，甲○○自八十一年起即將其借用他人名義買入之
燁隆、濟業、竹企、福元、華新、東元、東合、台塑、力霸、聲寶、統一、華銀等股
票交付林中興、鍾貞麗夫婦為質。嗣甲○○竟基於意圖為自己不法之所有之概括犯意
，自八十二年二月間起至同年五月間止，先後多次向林中興、鍾貞麗夫婦佯稱：融資
買進報告書與股票有相同之擔保作用，欲另以其以簡約翰、王添財、馬永華、張黃素
梅、連金盆、蔡銘振等人名義於寶來證券股份有限公司及鼎康證券股份有限公司，以
信用交易方式買進股票而由證券公司出具之融資買進報告書共十九張交付與林中興夫
婦作擔保，而換回前述質押之股票。致使林中興夫婦陷於錯誤，而陸續同意甲○○換
回上述股票。至八十三年底，林中興要求甲○○返還借款及給付買賣股票利得，甲○
○屢經催討均藉故拖延。嗣經林中興夫婦連絡寶來證券股份有限公司及鼎康證券股份
有限公司，始悉甲○○於八十二年六月至七月間，已將前開十九張融資買進報告書掛
失，並在證券市場上另行賣出股票得款自用，至此林中興、鍾貞麗始知受騙。因認甲
○○犯刑法第三百三十九條第一項之詐欺罪。惟查原判決既認定被告甲○○係以融資
買進報告書騙回質押之股票，依首開判例意旨，被告所為自係犯刑法第三百三十九條
第二項之詐欺取財產上不法利益罪；原判決依同條第一項之詐欺取財罪論處被告罪刑
，自有判決適用法則不當之違法。案經確定，爰依刑事訴訟法第四百四十一條、第四
百四十三條提起非常上訴，以資糾正」等語。
本院按判決適用法則不當者，為違背法令，刑事訴訟法第三百七十八條定有明文。又
被告以詐術，向質權人將質物騙回另售予他人，致質權人喪失其質物之占有而不能請
求返還，質權歸於消滅，使取回之原質物價值增高，即屬取得財產上之不法利益，應
成立刑法第三百三十九條第二項之罪，本件原確定判決認定被告甲○○自八十一年十
月起陸續向林中興、鍾貞麗夫婦借款，林中興另陸續提供資金委託被告買賣股票。為
擔保一千四百萬元之借款及三百萬元之股票資金，被告自同年起即將其借用他人名義
買入之燁隆、濟業、竹企、福元、華新、東元、東合、台塑、力霸、聲寶、統一、華
銀等股票交付林中興、鍾貞麗夫婦為質。嗣被告竟基於意圖為自己不法之所有之概括
犯意，自八十二年二月間起至同年五月間止，先後多次向林中興、鍾貞麗夫婦佯稱：
融資買進報告書與股票有相同之擔保作用，欲另以其以簡約翰、王添財、馬永華、張
黃素梅、連金盆、蔡銘振等人名義於寶來證券股份有限公司及鼎康證券股份有限公司
，以信用交易方式買進股票而由證券公司出具之融資買進報告書共十九張交付林中興
夫婦為擔保，換回前述質押之股票。致使林中興夫婦陷於錯誤，陸續同意被告換回上
述股票。至八十三年底，林中興要求被告返還借款及給付買賣股票利得，被告均藉故
拖延。嗣經林中興夫婦向寶來證券股份有限公司及鼎康證券股份有限公司查詢，始悉
被告於八十二年六月至七月間，已將前開十九張融資買進報告書掛失，並在證券市場
上另行賣出股票得款自用，至此林中興、鍾貞麗始知受騙。因依被告犯有刑法第三百
三十九條第一項之詐欺罪而論處其罪刑，併諭知緩刑，固非全無所見。惟查被告以融
資買進報告書騙回質押之股票，使林中興夫婦喪失股票之占有，質權歸於消滅，即屬
取得財產上之不法利益，核犯刑法第三百三十九條第二項之詐欺得利罪，原判決依同
條第一項之詐欺取財罪論科，自有適用法則不當之違法。案經確定，非常上訴意旨執
以指摘，洵有理由，但原判決尚非不利於被告，應由本院將原判決關於違背法令部分
撤銷，用資糾正。
據上論結，應依刑事訴訟法第四百四十七條第一項第一款，判決如主文。
中      華      民      國    八十七    年      八      月     十三     日
                              最高法院刑事第八庭
                                  審判長法官  紀  俊  乾
                                        法官  楊  商  江
                                        法官  黃  正  興
                                        法官  賴  忠  星
                                        法官  林  茂  雄
      右正本證明與原本無異
                                              書  記  官
中      華      民      國    八十七    年      八      月     十七     日
